【裁判字號】    92,交易,42
【裁判日期】    920417
【裁判案由】    過失傷害
【裁判全文】
臺灣臺南地方法院刑事判決                          九十二年度交易字第四二號
    公  訴  人  臺灣台南地方法院檢察署檢察官
    被      告  甲○○
右列被告因過失傷害案件，經檢察官提起公訴（九十二年度偵字第一０二五號），本
院判決如左：
    主  文
甲○○因過失傷害人，處有期徒刑月，如易科罰金，以佰元折算壹日。
    事  實
一、甲○○於民國九十一年七月二十一日下午，駕駛車號Ｊ８─１３３１號自用小客
    車，沿速限五十公里之台南市○○路○段內側快車道由南往北方向行駛，於同日
    下午三時四十八分許，途經海安路三段與臨安路二段二四九巷三三弄之無號誌交
    岔路口處時，本應注意行車速度，依標誌或標線之規定及行經無號誌之交岔路口
    ，應減速慢行，作隨時停車之準備，且汽車行駛時，駕駛人應注意車前狀況，並
    隨時採取必要之安全措施，而依當時情形，客觀上又無不能注意之情事，其能注
    意竟疏未注意該處為無號誌之交岔路口，且海安路三段中央分向島綠地設有缺口
    ，可能會有車輛經由該缺口處橫彎駛出之車前狀況，未採取減速慢行並作隨時停
    車之準備，反以時速五、六十公里之高速超速直行欲通過岔路口，適乙○○○騎
    駛車號ＶＪＥ─８１０號輕型機車沿海安路三段自對向行抵而至，並沿中央分向
    島綠地缺口處由西向東作直行，欲穿越前開岔路口進入臨安路二段二四九巷三三
    弄內，其本亦應注意機車行駛時，駕駛人應注意車前狀況，並隨時採取必要之安
    全措施，且車輛行至無號誌之交岔路口，支線道車應暫停讓幹線道車先行，而依
    當時情形，客觀上亦無不能注意之情事，其能注意竟疏於注意該分向島綠地西向
    東缺口處緊臨海安路三段北向內側快車道，可能會有車輛橫向駛來之車前狀況，
    且其為支線道車，未採取減速慢行以保持隨時可以煞停之安全措施，且未暫停讓
    海安路三段北向車道上之甲○○幹線道車先行，仍貿然持速直行欲穿越岔路口，
    致甲○○見狀閃煞不及，其所駕駛之小客車左側遂與乙○○○之機車右中側發生
    碰撞，造成乙○○○人車倒地，受有右下肢腓骨開放性骨折及肌肉斷裂、右下肢
    皮膚壞死、左胸挫傷併第二肋骨骨折之傷害。車禍事故發生後，台南市警察局交
    通隊員警據報到場並至醫院處理，在警員尚不知何人為肇事車輛之駕駛人前，甲
    ○○在醫院主動表示其為駕駛人並自首犯行，接受裁判。
二、案經乙○○○訴由台南市警察局第五分局報請臺灣台南地方法院檢察署檢察官偵
    查起訴。
    理  由
一、訊據被告甲○○對於右開時、地發生碰撞車禍致告訴人乙○○○受傷之事實，均
    坦承不諱，核與告訴人乙○○○指訴之情節相符，並有道路交通事故調查報告表
    一紙、道路交通事故現場蒐證照片二十幀及奇美醫學中心診斷證明書一紙在卷可
    資佐證。按汽車（均含機器腳踏車）行駛時，駕駛人應注意車前狀況，並隨時採
    取必要之安全措施；行車速度，依標誌或標線之規定；行經無號誌之交岔路口，
    應減速慢行，作隨時停車之準備；車輛行至無號誌之交岔路口，支線道車應暫停
    讓幹線道車先行，道路交通安全規則第九十四條第三項、第九十三條第一項、同
    項第三款、第一百零二條第一項第二款分別定有明文。查被告及告訴人均有經正
    常程序考領駕駛執照，俱為有駕駛經驗之人，對於上開道路交通安全規則自均知
    之甚稔，俱為其等應注意之事項，而肇事當時係天候晴朗、日間自然光線、柏油
    路面、標線清晰、有快慢車道劃分、無號誌交岔路口、道路中央分向島綠地設有
    缺口、海安路三段限速五十公里，有前開道路交通事故調查報告表載明可考，據
    此判斷，足見依當時狀況被告及告訴人客觀上並無不能注意之情狀，而本件肇事
    地點係位於台南市○○路○段與臨安路二段二四九巷三三弄之無號誌交岔路口，
    其中海安路三段道路中央設有分向島綠地，且有一全長十六．一公尺之東西向缺
    口道路與臨安路二段二四九巷三三弄道路相對，該分向島綠地西向東缺口處並緊
    臨海安路三段北向內側快車道，而該分向島缺口道路路寬九．四公尺，為支線道
    ，海安路三段路寬十三．四公尺，為幹線道等情，亦有前開事故調查報告表其上
    之事故現場圖繪明可考，是被告其應注意能注意竟疏於注意該處為無號誌之交岔
    路口，且海安路三段中央分向島綠地設有缺口，可能會有車輛經由該缺口處橫彎
    駛出之車前狀況，未採取減速慢行並作隨時停車之準備，反以時速五、六十公里
    之高速超速直行欲通過岔路口，而告訴人乙○○○亦應注意並能注意該處分向島
    綠地西向東缺口緊臨海安路三段北向內側快車道，可能會有車輛橫向駛來之車前
    狀況，且其為支線道車，竟疏未注意採取減速慢行以保持隨時可以煞停之安全措
    施，且未暫停讓海安路三段北向車道上之被告幹線道車先行，仍貿然持速直行欲
    穿越岔路口，致與見狀閃煞不及之被告上開汽車發生碰撞而肇事，被告及告訴人
    自有違前開規定之注意義務，其二人均顯有過失，臺灣省台南區車輛行車事故鑑
    定委員會及臺灣省車輛行車事故覆議鑑定委員會亦均同此認定，並鑑定被告甲○
    ○為肇事次因、乙○○○為肇事主因，有各該委員會南鑑字第九一一一七四號鑑
    定意見書及九十一年十二月十日府覆議字第九一二四三四號函各一份在卷可憑。
    而告訴人雖與有過失，然本件車禍既是被告之過失併合發生，被告之過失罪責自
    仍不能因此即解免。而被告之過失行為與告訴人乙○○○所受上開傷害之間，顯
    有相當因果關係，亦無疑義。從而，本件事證已甚明確，被告之過失傷害犯行，
    堪以認定。
二、核被告甲○○所為，係犯刑法第二百八十四條第一項前段之過失傷害罪。又其肇
    事後未被有偵查權之公務員或機關發覺其為犯嫌前，在醫院現場向到場處理之警
    員自承犯行，進而接受裁判，此業據被告供明在卷可按，並有交通事故警訊筆錄
    載明可憑，被告行為合乎自首之要件，應依刑法第六十二條前段減輕其刑。爰審
    酌被告之品行、應負過失責任之程度即其為肇事次因、造成告訴人傷害之結果，
    及被告犯後之態度等一切情狀，量處如主文所示之刑，並諭知易科罰金之折算標
    準，以資懲儆。
據上論斷，應依刑事訴訟法第二百九十九條第一項前段，刑法第二百八十四條第一項
前段、第六十二條前段、第四十一條第一項前段，罰金罰鍰提高標準條例第一條前段
、第二條，判決如主文。
本案經檢察官曾昭愷到庭執行職務。
中      華      民      國      九十二      年     四     月十七    日
                                      臺灣臺南地方法院交通法庭
                                          法  官  張  瑛  宗
右正本證明與原本無異。
如不服本判決，應於判決送達後十日內，向本院提出上訴狀。
                                          書記官  陳  志  德
中      華      民      國      九十二      年     四     月    十七    日
中華民國刑法第二百八十四條
 (過失傷害罪)
因過失傷害人者，處六月以下有期徒刑、拘役或五百元以下罰金，致重傷者，處一年
以下有期徒刑、拘役或五百元以下罰金。
從事業務之人，因業務上之過失傷害人者，處一年以下有期徒刑、拘役或一千元以下
罰金，致重傷者，處三年以下有期徒刑、拘役或二千元以下罰金。


司法院資訊處製作；財團法人民間司法改革基金會備份。
